【裁判字號】    90,易,2787
【裁判日期】    900828
【裁判案由】    家庭暴力防治法
【裁判全文】
臺灣高雄地方法院刑事判決                          九十年度易字第二七八七號
    公  訴  人  臺灣高雄地方法院檢察署檢察官
    被      告  丙○○
右列被告因家庭暴力罪之傷害案件，經檢察官提起公訴（九十年度偵字第一一三八
號），本院判決如左：
    主  文
丙○○傷害人之身體，處有期徒刑伍月，如易科罰金，以參佰元折算壹日。
    事  實
一、丙○○係甲○○之婆婆，二人間具有家庭暴力防治法第三條第三款所定之家庭成
    員關係。丙○○於民國九十年三月八日二十時許，前往在高雄市左營區崇實新村
    一四六號二樓甲○○家中，要求甲○○去電通知其服役中之夫丁○○（即丙○○
    之子）返家，然因丁○○服役中無法返家，丙○○心生不滿，竟持不詳硬物重擊
    甲○○頭部，致甲○○受有左額皮下血腫（二╳二公分）及擦傷（一公分）之傷
    害，嗣因鄰居報警當場查獲。
二、案經甲○○訴由高雄市政府警察局左營分局報請台灣高雄地方法院檢察署檢察官
    偵查起訴。
    理  由
一、訊據被告丙○○矢口否認右揭傷害事實，辯稱係告訴人甲○○自己撞到牆角云云
    ，惟查：
（一）本件業據證人即告訴人指訴（因與被告具親屬關係而不得命具結）：「我小女
      兒在屋內睡覺。我們倒完垃圾後在巷子口就聽到我小女兒在哭，那時我看到我
      婆婆與我大伯來我家，我婆婆說要找兒子，我打電話去我先生服務的單位（軍
      人），我先生說要約一、二小時才能回來，我婆婆就說你跟他說他的太太與小
      孩就要死了，看他回不回來。因鑑於之前我先生家人就曾經來我們家打我先生
      並罵我們，我害怕他們會傷害我的小孩。然後我婆婆走過來舉起手要打我，那
      時我抱著我的小女兒，結果他撥到我的眼鏡，我就彎腰下去要找眼鏡，但沒摸
      到，當我要起身時就被打了一記悶棍。當時我就馬上開門喊救命叫鄰居幫我報
      警，因為以前我婆婆他們就曾經來我們家鬧事，鄰居們也都知道他們的為人，
      所以他們聽到後就趕快幫我報警。當時我跟我兒子及抱著我女兒就在門口，那
      時我婆婆還不讓我出去，鄰居過來後就先把我兒子抱出去，然後再抱我女兒出
      去，之後要拉我出去，我婆婆不讓我出去就在那邊拉扯，那時我婆婆說這是我
      們的家務事，你們不要管。當時動手打我的是我婆婆，我大伯鄭明豐有看到，
      我大伯他沒有打我。我不確定我婆婆拿什麼東西打我，之後我先生帶我去婦幼
      醫院驗傷」等語甚詳（九十年八月二十八日審判筆錄），核與證人乙○○到庭
      結證：「那天大約八點左右，我看到告訴人的婆婆與大伯來找告訴人，之前他
      們來都是來鬧事，我直覺不會有好事發生，之後我就聽到告訴人大喊救命，我
      就馬上衝過去，我那時看到告訴人頭上已經受傷了，那時告訴人說他婆婆打他
      ，要我們幫忙報警，我們這些鄰居就趕快把他的孩子抱出來，因為我怕大人在
      爭執時會傷到小孩子，當時被告說這是我們的家務事你們不要管」等語相符（
      同上審判筆錄），而證人乙○○既與被告素無仇隙，自無構詞誣陷被告之理。
（二）次查，證人鄭明豐（因與被告具親屬關係而不得命具結）雖到庭證稱：「那天
      我母親要去找兒子，我就陪我母親去，我母親與我都沒有打告訴人，他的傷是
      自己撞到門的，那時他就大喊搶劫然後就有一群人拿棍子要打我們」云云，然
      其既與被告為至親，平日又與告訴人夫婦相處不睦，自難期其所為證言能公正
      客觀而無偏頗被告之處；況證人乙○○證稱鄭明豐在警局作筆錄時曾說當時其
      什麼都沒看到等語（同上審判筆錄），經本院質之鄭明豐是否曾為如此陳述時
      ，僅含糊答稱伊不是說沒看到云云後，即支吾無語（同上審判筆錄），觀其陳
      述時之猶疑、遲鈍等情，本院依直接審理之結果，認鄭明豐所言顯與事實不符
      ，不足採信。
（三）再查，被告辯稱告訴人當時喊搶劫後就往外跑，頭上的傷是自己撞倒門角的云
      云，然告訴人當時手抱其小女兒，被打後由鄰居協助將小孩抱出家門等情，業
      據告訴人及證人乙○○證述甚詳（同上審判筆錄），果如被告所言係被告向外
      跑時自己撞倒門角，衡情應非僅告訴人受傷而已，被告亦無向證人表示此為家
      務事之理，是被告所辯顯係卸責之詞，不足採信。
（四）末查，告訴人因而受有左額皮下血腫（二╳二公分）及擦傷（一公分）等傷害
      之事實，亦有驗傷診斷書一份在卷可稽，本件事證明確，被告犯行堪以認定，
      應依法論科。
二、核被告丙○○所為，係犯刑法第二百七十七條第一項之傷害罪。被告身為告訴人
    長輩，不知子媳和睦相處，竟至告訴人家中當其幼子面前以暴力相向，爰審酌被
    告犯罪之動機、目的、手段，其品性、生活狀況、智識程度、告訴人所受之傷害
    ，及事後告訴人及其夫顧及親情，表示僅須被告承認自己錯誤行為即可之下，仍
    飾詞冀免刑責，未見絲毫悔意之犯罪後態度等一切情狀，量處如主文所示之刑，
    並諭知易科罰金之折算標準，以資懲儆。
據上論斷，應依刑事訴訟法第二百九十九條第一項前段、刑法第二百七十七條第一項
、第四十一條第一項、罰金罰鍰提高標準條例第一條前段、第二條，判決如主文。
中    華    民    國    九十    年      八      月        二十八        日
                                  臺灣高雄地方法院刑事第三庭
                                      法  官  葉啟洲
右正本證明與原本無異。
如不服本判決，應於判決送達後十日內，向本院提出上訴狀。
                                      書記官  陳威志
中    華    民    國      九十      年      八      月      三十      日


司法院資訊處製作；財團法人民間司法改革基金會備份。
